【裁判字號】    97,財管,236
【裁判日期】    980629
【裁判案由】    選任遺產管理人
【裁判全文】
臺灣高雄地方法院民事裁定             97年度財管字第236號
聲  請  人  高雄縣林園鄉農會
法定代理人  乙○○
上聲請人聲請對被繼承人甲○○選任遺產管理人事件，本院裁定
如下：
    主  文
選任林柏瑞律師為被繼承人甲○○（男，民國○○○年○月○○
○日生，身分證統一編號：Ｚ000000000號）之遺產管
理人。
程序費用新臺幣壹仟元由被繼承人甲○○之遺產負擔。
    理  由
一、按「繼承開始時，繼承人之有無不明者，由親屬會議於一個
    月內選定遺產管理人，並將繼承開始及選定遺產管理人之事
    由，向法院報明。」、「無親屬會議或親屬會議未於前條所
    定期限內選定遺產管理人者，利害關係人或檢察官，得聲請
    法院選任遺產管理人，並由法院依前項規定為公示催告。」
    、又「先順序繼承人均拋棄其繼承權時，由次順序之繼承人
    繼承，其次順序之繼承人有無不明或第四順序之繼承人均拋
    棄其繼承權者，準用關於無人承認繼承之規定。」，民法第
    1177條、第1178條第2 項、第1176條第6 項分別定有明文。
二、聲請意旨略以：被繼承人甲○○（男，民國○○年○ 月○○日生
    ，身分證統一編號：Ｚ000000000號，生前最後住所：高雄縣
    林園鄉○○村○○路216 巷27弄39號）於92年8 月15日死亡
    ，惟其生前積欠聲請人本金新臺幣100 萬元及其利息、違約
    金，聲請人向本院聲請強制執行，經本院以96年度執字第44
    499 號強制執行事件受理在案，而其繼承人何鴛鴦業已死亡
    ，其已知繼承人亦均已拋棄繼承權，是否仍有應繼承之人不
    明，且其親屬會議未於1 個月內選定遺產管理人，為確保聲
    請人之權利，爰依法聲請選任游明宗為被繼承人甲○○之遺
    產管理人等語。
三、經查：
  (一)聲請人主張之前揭事實，業據其提出本院93年2 月19日93雄
    院貴民逸93執字第8284號債權憑證、本院民事執行處97年10
    月14日雄院高96執逸字第44499 號函、本院96年12月4 日雄
    院鳴96繼優字第2978號通知及繼承系統表等件為證，並經本
    院依職權調取本院96年度繼字第2978號、本院96年度繼字第
    3246號拋棄繼承權卷宗核閱屬實，堪信為真實。而聲請人為
    被繼承人之債權人，自應屬利害關係人無訛。又被繼承人甲
    ○○之繼承人何鴛鴦業已死亡，而其已知之繼承人亦均已拋
    棄繼承權，是否仍有應繼承之人不明，揆諸前揭規定，被繼
    承人甲○○之遺產自應準用關於無人承認繼承之規定，參以
    其親屬會議並未於死亡發生之日起1 個月內為其選定遺產管
    理人並呈報本院，是聲請人以利害關係人之地位，向本院聲
    請選任被繼承人甲○○之遺產管理人，自屬有據。
  (二)本院審酌：被繼承人甲○○前揭現存之合法繼承人既均已依
    法拋棄繼承，本無義務就其遺產再為管理，且由渠等既已行
    使法律所賦予之拋棄繼承權，可知顯已不願再與被繼承人甲
    ○○之遺產有何糾葛；況擔任遺產管理人，主要係彙整被繼
    承人之財產，踐行被繼承人債權、債務之確認，並作適法合
    理之分配，且於有繼承人承認繼承時或遺產分配後，尚有剩
    餘時，將遺產移交繼承人或國庫，此須熟悉相關法律程序進
    行遺產處分，經本院自高雄律師公會願意擔任法院遺產管理
    人名單中徵詢後，林柏瑞律師願意以其專業知識管理及處理
    被繼承人甲○○後續之遺產問題，爰選任林柏瑞律師為本件
    之遺產管理人。
四、依非訟事件法第157 條、第24條第1 項，裁定如主文。
中    華    民    國    98    年    6    月     29    日
                  家事法庭  司法事務官  林于莙
如對本裁定抗告，須於裁定送達後10日之不變期間內，向本院提
出抗告狀，並繳納抗告費新臺幣1,000 元。
中    華    民    國    98    年    6     月    30    日
                                書記官 葉彥伶


司法院資訊處製作；財團法人民間司法改革基金會備份。
